臺灣臺南地方法院刑事判決　　　　　　　　　　　　　九十年度訴字第一一二號
　　公　訴　人　臺灣台南地方法院檢察署檢察官
　　被　　　告　己○○
　　選任辯護人　彭冀湘
右列被告因貪污案件，經檢察官提起公訴（臺灣臺南地方法院檢察署九十年度偵字第
三四二一號）及移送併辦（臺灣桃園地方法院檢察署九十年度偵字第四六０八號），
本院判決如左：
    主  文
己○○共同連續非依據法令從事公務之人員，亦非受公務機關委託承辦公務之人，對
於依據法令從事公務之人員，關於違背職務之行為，期約賄賂，處有期徒刑拾月，褫
奪公權壹年。
    事  實
一、己○○於民國（下同）八十七年一月五日入伍，因涉逃亡案件，於八十八年八月
    三日遭羈押於國防部北部地方軍事法院桃園分院檢察署軍事看守所第二０四號房
    （已停役），其因故得悉該所擔任食勤及警衛勤務，依據法令從事公務之士兵甲○○（原係空軍防砲警衛司令部第二０七營第三連一兵，於八十八年十一月十一
    日奉調該看守所負責看守所食勤及警衛勤務，另案由國防部北部地方軍事法院桃
    園分院以九十年桃判字第三二二號判處有期徒刑三年六月，褫奪公權三年確定）
    家逢變故需款孔急，明知羈押期間所寄送之書信均應經看守所人員檢查，且依甲○○之職務規定不得代其傳遞信息對外聯絡，竟仍基於概括犯意，於同年十二月
    中旬某日，在上開第二０四號舍房前與甲○○約定，以每寄送一次郵件即給付新
    台幣（下同）一千元，扣除郵費後之差額即為報酬，委由甲○○違背職務代為寄
    送郵件，旋先於八十八年十二月中旬某日交付「金剛經註解」一書（內夾其他在
    押被告、朋友之通信地址、電話等資料）予執行警衛勤務中之甲○○，委其將之
    私帶出所寄發，甲○○遂於同年月十九日休假時依約先行代墊郵資將之寄交予己○○之父親陳文慶，惟未收受己○○或陳文慶之賄款。八十九年一月五日夜間七
    時許，己○○承前概括犯意，並與羈押於同房之丙○○（另經臺灣板橋地方法院
    判處有期徒刑八月，褫奪公權一年，緩刑二年在案）、戊○○（另由台灣桃園地
    方法院審理）、楊士正（由國防部北部地方軍事法院桃園分院審理）、丁○○（
    另經臺灣臺北地方法院審理）及乙○○（另經臺灣臺北地方法院判處有期徒刑四
    月，褫奪公權一年在案）等人，共同基於犯意之聯絡，由己○○提議共同集資三
    萬元，委託甲○○代為購買ＳＡＧＥＭ牌行動電話一支（市價約八千五百元）及
    每張面額三百元之行動電話易付卡共計三十三張（依個人需要登記購買之行動電
    話易付卡數量，每張三百元，共計三十三張，餘款平均負擔），共計一萬八千四
    百元，餘款一萬一千六百元則作為賄款以供作甲○○代為購買之代價。丙○○、
    戊○○、楊士正、丁○○及乙○○等人同意，並以己○○交付之紙、筆自行登記
    姓名及易付卡張數後，再由己○○於八十九年一月五日晚間七、八時許，在第二
    ０四號舍房門口與甲○○接洽確認依上開約定內容進行而期約賄賂。八十九年一
    月八日，己○○再交付甲○○「扭轉一生」一書（內夾其他在押被告、朋友之通
    信地址、電話等資料）委其夾帶出所，甲○○收受後即將之放置於其內務櫃中俟
    機攜帶出所寄送。己○○等人尚未及交付代為寄送書本及代購手機之賄款予甲○○，甲○○亦未及代購手機、易付卡及寄送「扭轉一生」書本時，旋於八十九年
    一月十二日經國防部北部地方軍事法院桃園分院檢察署軍事看守所人員查知上情
    並搜索甲○○之內務櫃，扣得呂某代羈押人攜帶之小紙條十二張（上載有收容人
    親朋之姓名及聯絡紀錄）、己○○交其代為寄發之「扭轉一生」一書及書本夾層
    內之聯絡紙條，復於同年月十三日中午十二時十分許，當場查獲甲○○私帶五包
    長壽牌香菸入所予羈押人犯（購菸部分未構成期約賄賂）。
二、案經國防部北部地方軍事法院桃園分院檢察署移送臺灣臺北地方法院檢察署檢察
    官呈請臺灣高等法院檢察署檢察長核轉台灣台南地方法院檢察署檢察官偵查起訴
    ，及臺灣桃園地方法院檢察署移請併案審理。
    理  由
一、訊據被告己○○固供承與羈押於國防部北部地方軍事法院桃園分院檢察署軍事看
    守所第二０四號舍房之丙○○、戊○○、楊士正、丁○○及乙○○等人共同集資
    三萬元，由其與負責食勤及警衛勤務之士兵甲○○洽商，委其代購ＳＡＧＥＭ牌
    行動電話一支及每張面額三百元易付卡三十三張，並約定差額即歸甲○○不法取
    得。及另委託甲○○代為寄送內附其他收容人聯絡資料紙條之「扭轉一生」與金
    剛經註解」等書籍，但矢口否認以每代寄送書籍一次代價一千元之賄賂，辯稱寄
    書部分並未與甲○○約定代價云云。經查：
  (一)集資購買手機與易付卡部分：此部分事實，業據被告於審理時供承不諱，核與證
    人即與被告期約賄賂之士兵甲○○於本件及國防部北部地方軍事法院桃園分院九
    十年桃判字第三二二號案件偵審中所供情節相符，復與證人丙○○、戊○○、楊
    士正及乙○○等人於國防部北部地方軍事法院桃園分院檢察署軍事檢察官及臺灣
    臺北地方法院檢察署檢察官偵訊時之陳述吻合，此部分事實已堪確認。
  (二)證人甲○○收受被告所交付，內附其他收容人聯絡資料紙條之「扭轉一生」與金
    剛經註解」二本書籍，係被告於上述時地與其約定每代為寄送一次即可獲贈一千
    元對價（含郵資）之事實，迭據證人甲○○於國防部北部地方軍事法院桃園分院
    檢察署軍事檢察官及臺灣臺北地方法院檢察署檢察官偵查中及本院調查時證述明
    確（見國防部北部地方軍事法院桃園分院檢察署八十九年一月廿八日偵查筆錄、
    臺灣臺北地方法院檢察署八十九年八月十八日訊問筆錄、本院九十一年八月九日
    訊問筆錄）。矧證人甲○○於國防部北部地方軍事法院桃園分院檢察署軍事檢察
    官偵查中係屬刑事被告之身分，其前揭供述將使其自己遭受貪污重罪追訴之不利
    益結果，苟非確有其事，甲○○當無自陷重罪刑事懲處之可能。況證人甲○○於
    本院調查中已經國防部北部地方軍事法院桃園分院以九十年桃判字第三二二號判
    處有期徒刑三年六月，褫奪公權三年確定，亦經本院調卷查證無訛，其亦無諉責
    予被告之必要，是證人甲○○前揭不利於己且不利於被告之供述，自堪信實而採
    為事實認定之依據，被告空言否認寄書部分亦曾期約賄賂，核無足取。
  (三)綜上論述，被告與甲○○期約賄賂委請呂某代為寄送內夾帶紙條之書本暨代購手
    機、易付卡之事證均臻明確，其犯行堪以認定。
二、查被告己○○於八十八年八月三日因逃亡案經國防部北部地方軍事法院桃園分院
    檢察署檢察官羈押於該署軍事看守所，距其行為時已逾三月，依修正前兵役法第
    二十條第一項第二款之規定，已因停役而喪失軍人身份，有該署檢察官八十九年
    園偵處字第三十號不起訴處分書一份在卷可憑。又被告並非依據法令從事公務之
    人員，亦非受公務機關委託承辦公務之人，核其所為，係犯貪污治罪條例第十一
    條第二項、第一項之期約賄賂罪。被告己○○與共犯丙○○、戊○○、乙○○、
    丁○○、楊士正等人就上開集資委請甲○○購買手機及易付卡之犯行間，有犯意
    聯絡及行為分擔，均為共同正犯。又被告數期約賄賂行為，時間緊接，所犯罪名
    相同，顯係出於概括之犯意為之，為連續犯，爰依刑法第五十六條之規定以一罪
    論，並加重其刑。又被告僅止於要求甲○○代為違背職務之夾帶行為，並未進而
    謀議或實施其他如脫逃等犯罪行為，犯罪情節尚屬輕微，且其委請甲○○代寄書
    本期約賄賂之財物未逾二千元（每本書一千元，共二本，且須扣除郵資）；與丙○○等共同集資購買手機與易付卡部分以差額期約賄賂之金額亦僅約一萬一千六
    百元，合併計算後期約之財物為五萬元以下金額，爰依同條例第十二條第二項之
    規定減輕其刑，並先加後減。再被告雖於審理時供承主導集資購買手機與易付卡
    ，但其於軍法及司法偵查中均供稱係共犯丁○○主導並負責與甲○○洽商，且迄
    未就代寄書本部分自白犯行，故不依同條例第十一條第三項之規定減輕其刑，併
    予敘明。爰審酌被告在押期間非但未能遵守相關規定，竟進而誘使甲○○觸犯貪
    污重罪，雖行為情節並非重大，但其行為對軍事看守所戒護安全及公務員官箴造
    成危害非輕，及行為前即預謀東窗事發後卸責予丁○○（見本院九十一年八月九
    日證人甲○○訊問筆錄）嗣果一再辯稱係丁○○主導，幸於審理時終供承主導購
    買手機之犯罪後態度等一切情狀，量處如主文所示之刑，並依貪污治罪條例第十
    七條之規定，宣告褫奪公權一年。末查臺灣桃園地方法院檢察署九十年度偵字第
    四六０八號移送併辦部分，與本件起訴部分之事實與證據資料完全相同，是不生
    起訴效力擴張之問題，併予指明。
三、(一)公訴意旨又認被告另於八十八年十二月底至八十九年一月十二日期間與乙○○
    、丁○○等人合謀由被告代表而與甲○○達成期約，以每包香菸五十元之代價，
    由甲○○利用執行押區衛哨勤務之便，將約十二包之七星牌或長壽牌香菸私帶入
    所予被告，價差則歸甲○○所有，並認八十九年一月十三日中午十二時十分許，
    當場自甲○○身上查獲之長壽牌香菸五包，即屬履行上述期約內容而為之行為等
    語。(二)按犯罪事實應依證據認定之，無證據不得推定其犯罪事實；又不能證明被
    告犯罪者，應諭知無罪之判決，刑事訴訟法第一百五十四條、第三百零一條第一
    項分別定有明文。本件公訴人認被告與甲○○另有代購香菸以賺取差價賄款之期
    約，無非以證人甲○○於國防部北部地方軍事法院桃園分院檢察署偵查中明確指
    陳被告與之約定出資二千元委請呂某代購香菸入所，不論何種品牌每包均以五十
    元計價等語；以及與被告同舍房羈押之戊○○亦於偵查中供稱甲○○於放假後確
    曾交付香菸予被告等事證，為其論據。此部分訊之被告則矢口否認另有委託甲○○代購並夾帶香菸之行為，並以：甲○○僅偶而丟入零散香菸數枝至舍房供其吸
    用，未曾交付整包香菸，伊亦未委請甲○○代購香菸云云。(三)經查：證人甲○○迭於國防部北部地方軍事法院桃園分院檢察署軍事檢察官及臺灣臺北地方法院
    檢察署檢察官偵查中暨本院調查時明確供承略以：前與被告約定，由被告出資二
    千元，代被告購買香菸入所等情，核與證人戊○○於國防部北部地方軍事法院桃
    園分院檢察署軍事檢察官偵查中所供「八十八年十二月底及八十九年一月初，（
    甲○○）有三次或四次丟菸給我們，以前也有，只是數量較少，只給二、三支，
    而這幾次有二次是丟整包七星及長壽．．．」等語相符（見戊○○八十九年一月
    廿七日軍事檢察官偵查筆錄）。故被告確曾與甲○○約定由其出資二千元，委請
    甲○○違反背職務代購香菸之事證已明，被告空言否認此節，固無足取。證人
    戊○○於接受軍事檢察官偵訊而為前揭供述時，亦坦言「至於代價為何只有己○○知道，因為都是他和甲○○接洽，我沒抽菸所以不知道」等語（見戊○○同前
    軍法偵查筆錄），故戊○○之供述僅足以認定甲○○有代被告夾帶整包香菸以供
    被告吸用，並據以佐證甲○○所陳其受被告委託而夾帶香菸之事實為可信。至於
    甲○○是否因之而賺取價差，以及被告是否與甲○○期約以購菸價差賄賂乙節，
    尚難自戊○○前揭供述窺知。證人甲○○雖於國防部北部地方軍事法院桃園分
    院檢察署軍事檢察官偵查中及國防部北部地方軍事法院桃園分院審理時一再陳稱
    其與被告之約定係：「由被告出資二千元委其代購香菸，不論何等品牌均以五十
    元計算，如有價差則歸甲○○不法取得」。然甲○○於接受臺灣臺北地方法院檢
    察署檢察官偵查中則證述：「（你有無提到一包香菸五十元？）己○○問我買菸
    一包多少錢，我跟他說七星一包五十元，白長壽一包二十五元，他如果拿二千元
    給我，我就幫他買二千元的菸」等語（見臺灣臺北地方法院檢察署檢察官八十九
    年八月十八日訊問筆錄），該證人此次供述意涵似指其並未與被告期約由其藉代
    購香菸而賺取價差。該證人於本院調查中，則直言：「是己○○跟我約定的，他
    是說要拿二千元給我，幫他買二千元的香菸，菸的部分我是沒有賺錢」、「不是
    一包都是五十元，而且隨便買湊到二千元，就是實際買多少煙就是多少價計算，
    並沒有加價」、「（買菸部分確實沒有約定好處？）是的，我向軍事檢察官報告
    每包菸都是照實計算好幾次，但是軍事檢察官都是不相信，筆錄都是記成每包菸
    不論廠牌都是五十元，我沒有辦法只好在筆錄上簽名」等語（見本院九十一年八
    月九日訊問筆錄）。證人甲○○於本院調查中作證時，已經國防部北部地方軍
    事法院桃園分院判刑確定，衡情其已無再故為避就之詞為己脫免刑責或冀求判決
    輕度刑之必要，業如前述，故該證人於本院調查中前揭證言，應認為係具備客觀
    性之證人之任意性陳述而堪採為有利於被告之認定。再證人甲○○於接受臺灣臺
    北地方法院檢察署檢察官偵查中，依其供述意旨亦係陳稱未因之賺取價差，益徵
    該證人所陳其於軍事檢察官偵訊中原供稱未賺取差價，但未為軍事檢察官接受乙
    節為可信。如此即難認被告委其代購香菸，有何期約賄賂情事。此外復無其他積
    極證據足認被告有此部分犯行，自屬不能證明被告犯罪，惟公訴意旨既認此部分
    與前揭論罪科刑部分有連續犯之裁判上一罪之關係，爰不另為無罪判決之諭知。
四、證人甲○○於臺灣臺北地方法院檢察署檢察官偵查中及本院調查中均另指稱被告
    曾以每日一千或二千元不等之代價，要求呂某提供手機供其使用之事實。然該證
    人亦坦言「我不清楚他（被告）一天實際上會打多少錢，我怕會虧本，所以沒有
    同意，己○○又不同意加錢」等語（見本院九十一年八月九日訊問筆錄），故被
    告提出此項要求時，亦難具體證明被告有以價差賄賂而為期約之行為，不能認為
    此部分亦構成犯罪，附此敘明。
據上論斷，應依刑事訴訟法第二百九十九條第一項前段，貪污治罪條例第十一條第二
項、第一項、第十二條第二項、第十七條，刑法第十一條前段、第二十八條、第五十
六條、第三十七條第二項，判決如主文。
中      華      民      國    九十一    年      十      月      四      日
                                  臺灣臺南地方法院刑事第六庭
                                          法  官  陳欽賢
右正本證明與原本無異。
如不服本判決，應於判決送達後十日內，向本院提出上訴狀。
                                          書記官  何小玉
中      華      民      國    九十一    年      十      月      四      日
附錄法條：
貪污治罪條例第十一條全文。
對於第二條人員，關於違背職務之行為，行求、期約或交付賄賂或其他不正利益者，
處一年以上七年以下有期徒刑，得併科新台幣三百萬元以下罰金。
不具第二條人員之身分而犯前項之罪者，亦同。
犯前二項之罪而自首者，免除其刑；在偵查或審判中自白者，減輕或免除其刑。
